【裁判字號】    94,訴,1306
【裁判日期】    950213
【裁判案由】    損害賠償
【裁判全文】
臺灣桃園地方法院民事判決              94年度訴字第1306號
原      告  甲○○
被      告  乙○○
                        號
上列當事人間請求損害賠償事件，於民國95年1月25日辯論終結
，本院判決如下：
    主  文
被告應給付原告新台幣參拾陸萬參仟零捌元，及自民國九十四年
八月七日起至清償日止，按週年利率百分之五計算之利息。
原告其餘之訴駁回。
訴訟費用由被告負擔百分之二十九；餘由原告負擔。
本判決原告勝訴部分得假執行。
    事  實
甲、原告方面：
壹、聲明：被告應給付原告新台幣（下同）1,232,500 元，及自
    刑事附帶民事訴訟起訴狀繕本送達之翌日起至清償日止，按
    週年利率5％計算之利息。
貳、陳述：被告於民國93年7 月12日下午14時許，酒後駕駛LG-6
    436 號自小客車，沿桃園縣平鎮市○○路由西往東方向行駛
    ，於行經同市○○路與新榮路口交岔路口，闖紅燈行駛，撞
    及依綠燈號誌通過原告騎乘之車號MG5-712 號重型機車，致
    原告人車倒地，原告因而受有左側脈股轉子間複雜性骨折、
    右眼股轉子骨折及右手裂傷之傷害，案經本院94年度交簡上
    字第58號刑事判決（下稱系爭刑事判決）判處被告罪刑確定
    在案。是被告應賠償原告因系爭車禍受傷至中壢新國民綜合
    醫院（下稱新國民醫院）急救支出之醫療費12,500元，與嗣
    至財團法人長庚紀念醫院林口分院（下稱長庚醫院）手術、
    住院及門診支出之醫療費143,000 元，及2 年後手術取固定
    鋼板所需醫療費143,000 元、追蹤門診12次每次2,000 元醫
    療費，合計322,500 元，並賠償原告因系爭車禍傷害支出自
    93 年7月13日起至95年10月13日止，共27個月之看護費540,
    000 元。又原告因系爭車禍致終生殘廢，迄今無法行走，精
    神至感痛苦，被告應賠償原告精神慰撫金及手術後其他併發
    症醫療營養費370,000 元，為此依侵權行為法律關係提起本
    件訴訟。
參、證據：提出診斷證明書5 件、醫療費用收據7 件、僱用看護
    契約書、中華民國身心障礙手冊、道路交通事故證明書、估
    價單、戶籍謄本、歸戶財產查詢清單各1 件為證。
乙、被告方面：被告未於最後言詞辯論期日到庭，惟據其以前到
    庭所為之聲明及陳述略以：
壹、聲明：駁回原告之訴。
貳、陳述：被告對系爭車禍雖有過失，但原告請求之各項費用均
    係原告自己計算之結果，被告否認原告所主張醫療費、住院
    、看護費之真正。又被告係經營早餐店維生。
丙、本院依職權調閱本院94年度交簡上字第58號刑事卷宗（下稱
    系爭刑事卷），並查詢兩造92年度、93年度財產歸戶及綜合
    所得稅結算申報資料，另向長庚醫院查詢原告因系爭車禍傷
    害之治療與癒後情況。
    理  由
壹、按訴狀送達後，原告不得將原訴變更或追加他訴。但請求之
    基礎事實同一者或擴張或減縮應受判決事項之聲明者，不在
    此限。民事訴訟法第255 條第1 項第2 款、第3 款定有明文
    。經查原告係於本院審理被告所涉過失傷害等案件之刑事訴
    訟程序附帶提起本件民事訴訟，請求被告給付原告1,259,50
    0 元，及自刑事附帶民事起訴之日起至清償日止，按中央銀
    行利率計算之利息；嗣本件經本院刑事庭裁定移送至民事庭
    後，原告於94年10月26日本院言詞辯論期日，當庭減縮請求
    被告給付如訴之聲明所示，經核原告前開減縮部分之訴訟標
    的及其請求之基礎事實均屬相同，並不涉及訴之變更及追加
    ，核與前開規定相符，自應准許。
貳、本件被告經合法通知，未於最後言詞辯論期日到場，核無民
    事訴訟法第386 條所列各款情形，爰依原告之聲請，由其一
    造辯論而為判決。
參、原告主張被告於93年7 月12日下午2 時許，酒後駕駛LG-643
    6 號自小客車，於行經桃園縣平鎮市○○路與新榮路口交岔
    路口，闖紅燈行駛，撞及依綠燈號誌通過原告騎乘之車號MG
    5- 712號重型機車，致原告受有左側脈股轉子間複雜性骨折
    、右眼股轉子骨折及右手裂傷之傷害，案經系爭刑事判決判
    處被告罪刑確定在案。是被告應賠償原告已支出及將來之醫
    療費合計322,500 元、看護費540,000 元，並賠償原告精神
    慰撫金及醫療營養費370,000 元，為此依侵權行為法律關係
    提起本件訴訟等語。被告則以原告請求之各項費用均係原告
    自己計算，並不實在等語資為抗辯。
肆、兩造不爭執之事實：
    被告於93年7 月12日中午12時許，在桃園縣楊梅鎮其所經營
    之早餐店內與朋友飲用啤酒，迄至同日下午1 時許，明知其
    飲用之量已達不能安全駕駛動力交通工具之狀態，猶駕駛車
    牌號碼LG-6436 號自用小客車，欲前往桃園縣中壢市某處。
    嗣於同日下午2 時許，沿桃園縣平鎮市○○路內側車道自西
    向東方向行駛，行經同市○○路與新榮路交岔口處前約逾21
    公尺時，已見該交岔路口交通號誌由綠燈變換為黃燈，本應
    注意其行車管制號誌於圓形黃燈顯示後，即將變換為禁止通
    行之圓形紅燈，應注意交岔路口車前狀況，隨時採取必要之
    安全措施，不宜貿然繼續行進，且當時天候晴、日間自然光
    線、視距良好、市區○○道路乾燥、無缺陷及障礙、行車管
    制號誌運作正常，並無不能注意之情事，卻因飲酒過量致其
    注意力、判斷力、操控車輛之能力均劣於平時，竟為急於駛
    越該交岔路口，而疏未注意該交岔路口行車管制號誌已轉變
    為圓形黃燈、即將失去通行路權，貿然進入該交岔路口，於
    行車管制號誌轉變為圓形紅燈後猶未能通過路口，適有車牌
    號碼不詳之車輛，及其後跟隨原告騎乘車牌號碼MG5-712 號
    重型機車，沿同市○○路由南往北方向行駛，均見其前方行
    車管制號誌為綠燈，而自新榮路與延平路交岔路口駛出至被
    告所駕車輛之前方，該車號不詳之車輛已駛至橫越延平路內
    側車道處，原告所騎機車則跟隨在後駛至橫越延平路外側車
    道處，原沿延平路行駛在內側車道之被告為閃避其前方上開
    車號不詳之車輛，遂自原行駛之內側車道向右閃避至外側車
    道，其右前車頭因而撞擊原告所騎上開機車之左側車身下車
    身板，致原告人車倒地，受有左股骨複雜性骨折、右股骨骨
    折及右手挫裂傷之傷害（下稱系爭傷害），經到場處理警員
    對被告以酒精測試器測得呼氣酒精濃度值高達每公升0.68毫
    克。
伍、按因故意或過失，不法侵害他人之權利者，負損害賠償責任
    。民法第184 條第1 項前段定有明文。經查被告既有前開違
    反應負注意義務之過失，且自承伊對於系爭車禍之發生有過
    失，並因而致原告受有系爭傷害，足見被告之過失行為與原
    告所受傷害之結果間有相當因果關係，原告主張被告應負過
    失侵權行為責任，自屬有據。
陸、又按不法侵害他人之身體或健康者，對於被害人因此喪失或
    減少勞動能力，或增加生活上之需要時，應負損害賠償責任
    。民法第193 條第1 項亦有明文。被告對於原告既應負過失
    侵權行為責任，對於原告因系爭傷害所喪失之勞動能力或增
    加其他生活上之需要而支出金錢之財產權損害，自應負損害
    賠償責任。原告又主張其因系爭傷害而至新國民醫院急救支
    出之醫療費12,500元、嗣至長庚醫院手術、住院、門診已支
    出及將來需要之醫療費共322,500 元、已支出看護費540,00
    0 元、手術後其他併發症醫療營養費370,000 元云云，雖提
    出醫療費用收據7 件、僱用看護契約書1 件為證，惟已為被
    告所否認上開各項費用之真正。經查：
一、按依全民健康保險法第82條第1 項第1 款規定，保險對象因
    發生保險事故，而對第三人有損害賠償請求權者，本保險之
    保險人於提供保險給付後，得依下列規定，代位行使損害賠
    償請求權：一、汽車交通事故：向強制汽車責任保險保險人
    請求。是全民健康保險之保險人對於強制汽車責任保險之保
    險人所得為之代位請求，既無須經由被害人之移轉權利，顯
    屬法定代位權。則全民健康保險之保險人中央健康保險局如
    已給付醫療費用，被保險人對於侵權行為人之損失賠償請求
    權，即當然移轉於中央健康保險局，自得代位被保險人向強
    制汽車責任保險人或該侵權行為人請求損失賠償，而被保險
    人對侵權行為人請求之權利，既已法定移轉於中央健康保險
    局，自不得再向該侵權行為人請求。又參照全民健康保險法
    第1 條及第31條第1 項規定意旨，可知全民健康保險之開辦
    ，旨在增進全體國民健康，以提供醫療保健服務，係以實支
    實付提供門診或住院診療服務方式為給付，有損害填補原則
    之適用，是被保險人自不得藉由全民健康保險制度獲取不當
    之利益，侵權行為人之損害賠償責任，雖不因中央健康保險
    局之給付而免除，惟被害人既未實際支出全民健康保險給付
    之醫療費用，自不得請求該項醫療費用。經核原告提出之醫
    療費用收據所載，原告因系爭傷害至新國民醫院急診、住院
    治療，醫療費共12,620元，其中全民健康保險部分負擔（即
    自費部分）為6,547 元，其餘6,073 元均為全民健康保險負
    擔。而原告至長庚醫院住院開刀及門診治療，住院費用共14
    4,610 元，其中自費部分為33,138元，其餘111,472 元為全
    民健康保險負擔；另門診及急診費用共9,317 元，其中自費
    部分為3,150 元，其餘6,167 元為全民健康保險負擔，有原
    告提出之醫療費用收據7 件在卷可憑，且為被告所不爭執，
    並經本院依職權函查長庚醫院無誤，有該院94年12月26日（
    94）長庚院法字第1094號函（下稱系爭長庚醫院函）1 件及
    其檢附之醫療費用明細表15件在卷可稽，並為原告所不爭執
    ，足見原告因系爭傷害分別至新國民醫院、長庚醫院急診、
    住院及門診治療僅分別支出醫療費6,547 元、33,138元及3,
    150 元，共42,835元，核均屬治療上之必要費用，原告得請
    求被告賠償。又原告於93年8 月5 日至長庚醫院回診時，已
    可藉助拐杖輔助行走，後續需再接受固定鋼板移除手術治療
    ，惟該部分醫療費用為全民健康保險給付項目乙節，亦有系
    爭長庚醫院函足憑，雖原告主張其直至93年11月間才能靠拐
    杖助行云云，並提出長庚醫院於93年11月26日出具之診斷證
    明書1 件為證，惟系爭長庚醫院函乃長庚醫院醫師本於其為
    原告進行醫療及門診時所出具之專業意見，自具有可信力，
    且長庚醫院於93年11月26日出具之診斷證明書，係表示：原
    告於93年7 月13日入院，同日及同年月20日接受內固手術，
    於同年月28日出院，現仍需輪椅助行器幫助行走等語，亦有
    該診斷證明書在卷可稽，則依該診斷證明書僅能認定原告於
    93年11月26日時，尚需輪椅助行器幫助行走之情，尚難否定
    長庚醫院醫師親自見聞原告於同年8 月5 日至長庚醫院回診
    時已可藉助拐杖輔助行走之事實及上開專業判斷，是原告主
    張其至93年11月間才能靠拐杖助行云云，顯然無據，並不可
    採。是堪認原告請求之其餘醫療費部分，均屬全民健康保險
    給付範圍，自非原告實際支出，參照前開說明，原告自不得
    請求被告給付，是原告此部分之主張均無可採，則原告請求
    被告給付之醫療費超過42,685元部分，自均應予剔除。
二、原告主張其因系爭傷害需雇用看護，自93年7 月13日起至95
    年10月13日止，每月支付看護費用20,000元予訴外人莊貴雅
    ，共支出540,000 元云云，雖據提出僱用看護契約書1 件為
    證，惟經本院就原告之系爭傷害所需復原期間及是否有僱請
    看護照料必要函詢長庚醫院之結果，該院表示：原告於住院
    期間及出院後約3 個月左右需他人協助照護日常生活乙節，
    亦有系爭長庚醫院函在卷可查，且為原告所不爭執，而原告
    係於93年7 月13日進長庚醫院施行手術，嗣於同年月28日出
    院，則原告自住院時之93年7 月13日起至出院後3 個月即93
    年10月28日止，共3 個月又16天，應有全日雇請看護照顧之
    必要。再者長庚醫院附屬之病患服務人員（即看護）收費標
    準全日為2,100 元乙節，亦有系爭長庚醫院函檢附之病患服
    務人員酬勞及工作說明1 件存卷可參，且為原告所不爭執，
    則原告主張其雇請訴外人莊貴雅以每月20,000元之酬勞擔任
    看護，尚屬合理。是依此計算，原告得請求被告給付之看護
    費共70,323元【20,000×3 ＋（20,000×16÷31）＝70,323
    （小數點以下四捨五入）】，其逾此部分之看護費請求，則
    屬無據。
三、原告另主張其手術後尚需其他併發症之醫療營養費370,000
    元云云，惟未據原告舉證證明其手術後確有併發症發生及其
    他醫療營養費支出之必要性，是原告此部分之主張，自屬無
    據。
柒、再按不法侵害他人之身體、健康、名譽、自由、信用、隱私
    、貞操，或不法侵害其他人格法益而情節重大者，被害人雖
    非財產上之損害，亦得請求賠償相當之金額。民法第195 條
    第1 項前段亦有明文。原告又主張其因系爭車禍致終生殘廢
    ，迄今無法行走，精神至感痛苦，被告應賠償原告370,000
    元之精神慰撫金乙節，亦經被告否認。經查原告因系爭傷害
    ，先後多次至新國民醫院、長庚醫院進行急診、手術、住院
    及門診治療，有原告提出之診斷證明書5 件、醫療費用收據
    7 件，及系爭長庚醫院函在卷可參，而原告經醫師治療後，
    後續需再接受固定鋼板移除手術治療，且有長達3 個多月期
    間需要他人看護照料日常起居，已如前述，足見系爭傷害必
    然造成原告身體上及精神上莫大之痛苦，對原告日常生活起
    居產生重大程度之影響，是原告請求被告賠償其精神上之慰
    撫金，同屬有據。又原告主張其因系爭車禍致終生殘廢乙節
    ，雖據提出中華民國身心障礙手冊1 件為證，惟依該身心障
    礙手冊記載，原告僅係輕度肢障，有該身心障礙手冊1 件存
    卷可參，而原告所受系爭傷害之復原期間僅需拐杖或輪椅助
    行，已如前述，原告並能親自行走至本院開庭，亦為本院職
    權上所已知，顯見原告之輕度肢障僅屬暫時現象，尚難據系
    爭中華民國身心障礙手冊認定原告已達終生殘廢之程度，原
    告前開主張，要無可採。又查原告為泰北高中肄業，已婚，
    育有成年子女2 人，系爭車禍發生時擔任雜工，月入約14,0
    00元或15,000元，系爭車禍後已無法工作，名下有土地3 筆
    ；被告則以經營早餐店維生，名下有汽車1 輛等情，業據兩
    造陳述在卷，並有原告提出歸戶財產查詢清單1 件及本院依
    職權調閱之稅務電子閘門財產所得明細表2 件在卷可稽，且
    均為兩造所不爭執。是本院審酌造成系爭傷害之原因、兩造
    之身分、地位、經濟能力、原告所受傷害之傷勢、其身體及
    精神上痛苦之程度，認原告請求被告賠償370,000 元之慰撫
    金，尚屬過高，應減至250,000 元為適當，原告請求超過25
    0,000 元之慰撫金部分，要屬無稽。
捌、綜上所述，被告應賠償原告之金額為醫療費42,685元、看護
    費70,323元及精神慰撫金250,000 元，共363,008 元。從而
    原告依據侵權行為之法律關係，請求被告給付363,008 元，
    及自刑事附帶民事訴訟起訴狀繕本送達被告之翌日即94年8
    月7 日起至清償日止，按週年利率5 ％計算之法定遲延利息
    ，為有理由，應予准許；其逾此部分之請求，為無理由，應
    予駁回。
玖、本判決原告勝訴部分所命之給付在500,000 元以下，本院爰
    依職權宣告准予假執行。
拾、本件事證已臻明確，兩造其餘攻擊防禦方法及舉證，核與判
    決結果無影響，爰不一一論述，附此敘明。
據上論結，本件原告之訴為一部有理由，一部無理由，依民事訴
訟法第385 條第1 項前段、第79條、第389 條第1 項第5 款，判
決如主文。
中    華    民    國    95    年    2     月    13    日
                  民事第三庭    法  官  林雯娟
以上正本係照原本作成
如對本判決上訴，須於判決送達後20日內向本院提出上訴狀
中    華    民    國    95    年    2     月    13    日
                                書記官  簡維萍


司法院資訊處製作；財團法人民間司法改革基金會備份。
